高雄高等行政法院裁定
                                     110年度收抗字第14號
抗  告  人　KHUC THUA HUNG(曲乘興)




相  對  人　內政部移民署
代　表　人　鐘景琨



上列抗告人因與相對人間停止收容事件，對於中華民國110年11
月11日臺灣橋頭地方法院110年度停收字第3號行政訴訟裁定，提
起抗告，本院裁定如下：
    主　文
抗告駁回。
    理　由
一、按抗告法院認抗告為無理由者，應為駁回抗告之裁定，此依
    行政訴訟法第237條之16第2項準用同法第272條規定，再準
    用民事訴訟法第495條之1第1項、第449條第1項規定自明。
二、緣抗告人為越南籍人士，於民國109年3月14日來臺在高雄市
    ○○區○○○路00號敦泰企業有限公司擔任製造業技工。嗣
    抗告人於110年9月26日17時40分在高雄市○○區○○路000
    號因涉嫌犯殺人未遂案，且無返國旅費，因受有入出國及移
    民法（以下簡稱移民法）第36條強制驅逐出國之處分，並符
    合同法第38條第1項第2款有事實足認有行方不明、逃逸或不
    願自行出國之虞，前經相對人於110年9月27日作成暫予收容
    之處分，復依移民法第38條之4第1項規定，聲請由臺灣橋頭
    地方法院（下稱原審法院）於同年10月5日以110年度續收字
    第1263號裁定續予收容在案。抗告人不服，向原審法院聲請
    停止收容，經原審法院以110年11月11日110年度停收字第3
    號行政訴訟裁定（下稱原裁定）駁回，抗告人仍未甘服，遂
    提起本件抗告。
三、抗告意旨略以：㈠抗告人原打算於居留期限屆至前返回越南
    ，透過其仲介公司（有興國際股份有限公司）購買機票，然
    因適逢國內外新冠肺炎疫情嚴峻，原本預定的航班取消，抗
    告人方未能如期返國，仲介公司為此特別替抗告人檢附原訂
    機票向相對人聲請延長居留獲准。凡此，即可證抗告人本有
    自行出國之打算，僅因疫情不可抗力因素未能如期返國，並
    無行方不明、逃逸或不願自行出國之虞。㈡原裁定以抗告人
    於逾期期間涉有刑案，認抗告人有行方不明、逃逸或不願自
    行出國之虞。惟，抗告人所涉刑事案件目前偵辦中，抗告人
    涉案情節輕微，刑事法院亦認抗告人無羈押之原因及必要，
    未羈押抗告人，顯見刑事法院認為抗告人並無逃亡之虞。原
    裁定以抗告人涉及刑案而有行方不明、逃逸或不願自行出國
    之虞，明顯與先前刑事法院認定相矛盾，確有違誤。㈢又因
    抗告人在臺灣僅有1名越南籍親屬同居，因我國移民法要求
    出具保證金之人需具有我國戶籍之國民等，抗告人方會請在
    臺友人高景文出具保證金，高景文亦同意出具相當金額保證
    金，懇請鈞院同意抗告人得以繳納保證金之方式替代收容處
    分，爰依法提起抗告，請求廢棄原裁定等語。
四、本院按：
  ㈠移民法第38條第1項及第2項規定：「（第1項）外國人受強
    制驅逐出國處分，有下列情形之一，且非予收容顯難強制驅
    逐出國者，入出國及移民署得暫予收容，期間自暫予收容時
    起最長不得逾15日，且應於暫予收容處分作成前，給予當事
    人陳述意見機會：一、無相關旅行證件，不能依規定執行。
    二、有事實足認有行方不明、逃逸或不願自行出國之虞。三
    、受外國政府通緝。（第2項）入出國及移民署經依前項規
    定給予當事人陳述意見機會後，認有前項各款情形之一，而
    以不暫予收容為宜，得命其覓尋居住臺灣地區設有戶籍國民
    、慈善團體、非政府組織或其本國駐華使領館、辦事處或授
    權機構之人員具保或指定繳納相當金額之保證金，並遵守下
    列事項之一部或全部等收容替代處分，以保全強制驅逐出國
    之執行：一、定期至入出國及移民署指定之專勤隊報告生活
    動態。二、限制居住於指定處所。三、定期於指定處所接受
    訪視。四、提供可隨時聯繫之聯絡方式、電話，於入出國及
    移民署人員聯繫時，應立即回覆。」同法第38條之1第1項規
    定：「外國人有下列情形之一者，得不暫予收容：一、精神
    障礙或罹患疾病，因收容將影響其治療或有危害生命之虞。
    二、懷胎5個月以上或生產、流產未滿2個月。三、未滿12歲
    之兒童。四、罹患傳染病防治法第3條所定傳染病。五、衰
    老或身心障礙致不能自理生活。六、經司法或其他機關通知
    限制出國。」
  ㈡經查，抗告人於109年3月14日來臺在高雄市○○區○○○路
    00號敦泰企業有限公司擔任製造業技工，居留期限迄110年8
    月25日止。又抗告人於逾期居留期間，因與友人飲酒而發生
    爭執，涉有殺人未遂罪嫌，其於110年9月27日在相對人南區
    事務大隊高雄市專勤隊第1次調查筆錄中，即自陳稱其想留
    在臺灣。此外，抗告人亦自承未認識在臺設有戶籍國民及伊
    無能力繳交罰款及返國費用等語（參原審法院110年度續收
    字第1263號卷），足徵抗告人於臺灣未有實際往來認識之國
    人，且其亦無自行訂購機票出國之經濟能力。又抗告人雖表
    示有在臺設有戶籍之友人高景文願具保，請求停止收容，惟
    查，高景文有詐欺、恐嚇取財及違反毒品危害防制條例等刑
    案前科，且現無業，與抗告人並無親屬關係（參相對人答辯
    時提出之內政部警政署刑案資訊系統摘要表），故原審法院
    審酌高景文與抗告人之親疏關係及其個人背景，恐難以肩負
    擔保、督促抗告人作成收容替代處分後定期報到及守法之責
    任，而達到保全執行強制驅逐出國之目的及結果，從而認高
    景文並不適任為抗告人之保證人；此外，考量抗告人原已有
    逾期居留之違法行為，且無穩定之家庭關係及固定之住居所
    ，倘僅依移民法第38條第2項各款規定，對抗告人作成定期
    報告生活動態、限制住居、定期接受訪視，或於相對人聯繫
    時立即回覆等收容替代處分，顯不足以保全強制驅逐出國之
    執行，是原裁定駁回抗告人為停止收容之聲請，業已斟酌本
    件無得為有效可行之收容替代處分之可能，且又無得不予收
    容之法定事由存在，於法洵無不合。本件抗告人抗告意旨猶
    執前詞指摘，以抗告人不具收容之原因及必要性，聲請以繳
    納保證金之方式替代收容處分，為無理由，應予駁回。
五、結論，抗告為無理由。
中　　華　　民　　國　　110　 年　　11　　月　　24　　日
            高雄高等行政法院第一庭
                        審判長法官　蘇　秋　津
                              法官　孫　國　禎
                              法官　邱　政　強
以上正本係照原本作成。
不得抗告。
中　　華　　民　　國　　110　 年　　11　　月　　24　　日

　　　　　　　　　　　　　　書記官  黃  玉  幸